【裁判字號】    95,上訴,1764
【裁判日期】    951026
【裁判案由】    違反毒品危害防制條例
【裁判全文】
臺灣高等法院高雄分院刑事判決        95年度上訴字第1764號
上  訴  人
即  被  告  甲○○
上列上訴人因違反毒品危害防制條例案件，不服臺灣屏東地方法
院95年度訴字第333 號中華民國95年7月31日第一審判決（起訴
案號：臺灣屏東地方法院檢察署95年度毒偵字第360 號），提起
上訴，本院依簡式審判程序判決如下：
     主  文
上訴駁回。
     事  實
一、甲○○前於民國87年間因施用毒品案件，經原審裁定觀察勒
    戒後，認無繼續施用毒品傾向，由臺灣屏東地方法院檢察署
    檢察官於87年11月6 日，以87年偵字第7009號不起訴處分確
    定。嗣又因施用毒品案件，經原審裁定觀察勒戒後，認有繼
    續施用毒品傾向，另裁定強制戒治，並於88年2 月9 日以88
    年易字第132 號判處有期徒刑7 月，而上述強制戒治處遇經
    評定為合格，無繼續戒治之必要，原審裁定停止強制戒治付
    保護管束，於88年6 月29日出所。其於停止強制戒治付保護
    管束期間，再因施用毒品案件，經原審裁定撤銷停止戒治，
    令入戒治處所執行剩餘之戒治處分，於89年9 月25日強制戒
    治執行完畢，徒刑部分經原審以89年易字第523 號判處有期
    徒刑8 月，於89年5 月29日確定，而於90年9 月21日縮短刑
    期假釋出獄。復再因施用毒品犯行，經原審以92年度毒聲字
    第60號裁定令入戒治處所強制戒治，並於92年7 月14日以92
    年度訴字第76號判決有期徒刑10月確定，嗣因毒品危害防制
    條例修正，甲○○強制戒治部分執行至93年1 月9 日即逕行
    報結，惟接續徒刑之執行而於93年11月8 日縮刑期滿，隔日
    執行完畢出獄。
二、甲○○詎仍未戒除吸食毒品之惡習，復基於施用第一級毒品
    海洛因之概括犯意，自95年1 月3 日10時許起至同年2 月9
    日16時許止，在台中市中科康林玻璃公司廁所內，以注射針
    筒摻水或葡萄糖注射於手臂上之方式，連續施用第一級毒品
    海洛因多次；另基於施用第二級毒品甲基安非他命之概括犯
    意，於上開時間、地點，以將甲基安非他命置入玻璃管內燒
    烤燃燒成煙並吸食之方式，連續施用第二級毒品甲基安非他
    命多次。嗣為警於95年2 月10日17時10分許，在屏東縣屏東
    市○○路上經同意搜索而查獲，並扣得如附表編號一所示之
    第一級毒品海洛因1 包（淨重0.39公克、空包裝重0.28 公
    克）、附表編號二所示之第二級毒品甲基安非他命3 包（驗
    前毛重5.05公克，驗後毛重5.03公克）、如附表編號三所示
    之注射針筒1 支、如附表編號四所示之葡萄糖1 包。經警採
    其尿液送驗結果，呈現嗎啡及甲基安非他命陽性反應，而查
    悉上情。
三、案經屏東縣警察局里港分局報請臺灣屏東地方法院檢察署檢
    察官偵查起訴。
     理  由
一、上開事實，業據上訴人即被告甲○○於原審及本院審理時供
    承不諱，且被告為警查獲後，經警採其尿液，復經原審送驗
    結果，係呈嗎啡及甲基安非他命陽性反應，此有高雄醫學大
    學附設中和紀念醫院95年5 月23日編號0000-000號檢驗報告
    1份在卷可稽。此外，扣案之如附表編號一、二所示之毒品
    確屬第一級毒品海洛因及第二級毒品甲基安非他命無訛，此
    分別有法務部調查局95年5 月23日調科壹字第000000000 號
    鑑定通知書及高雄醫學大學附設中和紀念醫院95年5 月22日
    編號0000-000號檢驗報告各1 份在卷可稽；又本件尚有如附
    表編號三所示之注射針筒1 支扣案可稽，該等物品經送鑑定
    ，亦確認其上含有第一級毒品海洛因之殘留，此有高雄醫學
    大學附設中和紀念醫院95年5 月22日編號0000-000號檢驗報
    告附卷可參，核與被告施用本件第一級毒品海洛因所使用之
    物相符，益見被告確有施用第一級毒品海洛因及第二級毒品
    甲基安非他命無誤。
二、按毒品危害防制條例就施用毒品者，祇於「初犯」及「5 年
    後再犯」2 種情形，有其追訴條件之限制，即須於初犯經觀
    察、勒戒或強制戒治釋放後，5 年內均無施用毒品之行為，
    始能認其前所實施之觀察、勒戒或強制戒治已足遮斷毒癮，
    而得於5 年後再犯時，再予適用初犯之規定，重行觀察、勒
    戒等程序。倘5 年內已經再犯，被依法追訴處罰，縱其第3
    次（或第3 次以上）施用毒品之時間在初犯釋放5 年以後，
    即與「5 年後再犯」之情形有別，且因已於「5 年內再犯」
    ，顯見其再犯率甚高，原實施觀察、勒戒或強制戒治，已無
    法收其實效，而無5 年戒斷期之存在，自無再經觀察、勒戒
    及強制戒治之必要，應得逕行追訴處罰。亦即5 年期間之計
    算，係指相鄰之前後2 次施用毒品時間之間隔而言，非可飛
    躍自初次起算其5 年期間（最高法院95年度臺非字第65號、
    95 年 度台上字第1071號判決要旨可參）。再觀被告如前所
    述之施用毒品前科紀錄，被告既曾於「5 年內再犯」施用毒
    品犯行，且經本院於92年7 月14日以92年度訴字第76號判決
    有期徒刑10月確定判處罪刑確定，又於95年1 月3 日10時，
    為
    本件施用第一級毒品之犯行，自非屬毒品危防制條第20條第
    3 項所定「5 年後再犯」之情形，自應依法論科。綜上所述
    ，本件事證明確，被告之犯行，堪以認定。
三、查海洛因及甲基安非他命分屬毒品危害防制條例第2 條第2
    項第1 款所規定之第一級毒品及同條項第2 款所規定之第二
    級毒品，核被告所為，係犯毒品危害防制條例第10條第1 項
    施用第一級毒品罪及同條第2 項施用第二級毒品罪。被告持
    有毒品，復進而施用，其持有毒品之低度行為，為施用毒品
    之高度行為所吸收，均不另論罪。被告先後施用第一級毒品
    海洛因及第二級毒品甲基安非他命之犯行，時間緊接，所犯
    構成要件相同，顯係基於概括犯意為之，為連續犯，依修正
    前刑法第56條規定，以一罪論，並加重其刑。被告所犯上開
    2 罪間，犯意各別，罪名不同，應分論併罰之。被告前因施
    用毒品犯行，經原審於92年7 月14日以92年度訴字第76號判
    決有期徒刑10月確定，而於93年11月8 日縮刑期滿，隔日執
    行完畢出獄一節，有臺灣高等法院被告全國前案紀錄表1 份
    在卷可稽，其於刑之執行完畢，5 年以內再犯本件有期徒刑
    以上之罪，為累犯，依修正前刑法第47條規定遞加重其刑。
四、被告行為後，刑法第56條連續犯之規定，業於94年1 月7日
    修正公布刪除，並於95年7 月1 日施行，則被告之犯行，因
    行為後新法業已刪除連續犯之規定，此刪除雖非犯罪構成要
    件之變更，但顯已影響行為人刑罰之法律效果，自屬法律有
    變更，依新法第2 條第1 項規定，比較新、舊法結果，仍應
    適用較有利於被告之行為時法律即舊法論以連續犯（最高法
    院95年第8 次刑事庭會議決議參照）。又被告行為後，刑法
    第51條業於94年1 月7 日修正公布，並於95年7 月1 日施行
    ，修正前刑法第51條規定：「數罪併罰，分別宣告其罪之刑
    ，依左列各款定其應執行者：」其中第5 款規定：「宣告多
    數有期徒刑者，於各刑中之最長期以上，各刑合併之刑期以
    下，定其刑期。但不得逾20年。」修正後刑法第51條第5款
    規定：「宣告多數有期徒刑者，於各刑中之最長期以上，各
    刑合併之刑期以下，定其刑期。但不得逾30年。」比較結果
    ，修正後刑法並非較有利於行為人，依刑法第2 條第1 項前
    段之規定，仍應依修正前刑法第51條第5 款，定其應執行之
    刑，併此明。
五、原審因而適用毒品危害防制條例第10條第1 項、第2 項、第
    18條第1 項前段，刑法第3 條第1 項、第11條、第56條（修
    正前）、第47條（修正前）、第51條第1 項第5 款（修正前
    ）、第38條第1 項第2 款之規定，並審酌被告坦承犯行，態
    度良好，且施用毒品乃自我戕害行為等一切情狀，就被告連
    續施用第一級毒品部分量刑有期徒刑1 年4 月，就其連續施
    用第二級毒品部分量處有期徒刑7 月，並定其應執行刑有期
    徒刑1 年9 月。並認扣案之如附表編號一所示第一級毒品海
    洛因1 包（淨重0.39公克、空包裝重0.28公克）、如附表編
    號二所示第二級毒品甲基安非他命1 包（驗前毛重5.05公克
    、驗後毛重5.03公克），為毒品危害防制條例第2 條第2項
    第1 款及第2 款所示之第一、二級毒品，屬違禁物，應依毒
    品危害防制條例第18條第1 項前段規定沒收銷燬之；至包裝
    毒品之空包裝袋，因其上之海洛因及甲基安非他命已沾附於
    包裝袋上而難以分離，亦應視為毒品，均應依同條例第18條
    第1 項前段之規定，宣告沒收銷燬之，至鑑驗耗損之毒品因
    已滅失，自無庸宣告沒收銷燬，併此敘明。至扣案如附表編
    號三所示之注射針筒1 支，經鑑定結果，含有第一級毒品海
    洛因之殘留，有高雄醫學大學附設中和紀念醫院95年5 月22
    日0000-000號檢驗報告1 紙在卷可參，因客觀上均已無法與
    殘留之海洛因完全析離，應視同毒品，依毒品危害防制條例
    第18條第1 項前段之規定沒收銷燬之。又扣案如附表編號四
    所示之葡萄糖，既經被告供承為其所有，乃加入海洛因倒入
    注射針筒內以供施用第一級毒品海洛因所用之物（見里警分
    刑字第0950005345號卷95年2 月10日警詢筆錄），應另依刑
    法第38條第1 項第2 款之規定，均予宣告沒收。經核原判決
    認事用法並無不合，量刑亦屬適度，被告上訴意旨，指摘原
    判決量刑過重不當，為無理由，應予駁回。
據上論斷，應依刑事訴訟法第273 條之1 第1 項、第368 條，判
決如主文。
本案經檢察官陳宗吟到庭執行職務。
中    華    民    國    95    年    10    月    26    日
                  刑事第三庭    審判長法  官   周賢銳
                                      法  官   黃仁松
                                      法  官   謝宏宗
以上正本證明與原本無異。
施用第一級毒品部分如不服本判決應於收受本判決後10日內向本
院提出上訴書狀，其未敘述上訴理由者，並得於提起上訴後10
日內向本院補提理由書狀（均須按他造當事人之人數附繕本）「
切勿逕送上級法院」。
其他部分不得上訴。
中    華    民    國    95    年    10    月    27    日
                                      書記官   熊惠津
附錄本判決論罪科刑法條：
毒品危害防制條例第10條第1項、第2項
施用第一級毒品者，處 6 月以上5 年以下有期徒刑。
施用第二級毒品者，處 3 年以下有期徒刑。
附表：
┌──┬─────────┬───┬────────────┐
│編號│ 物            品 │數  量│  檢   驗    結    果   │
├──┼─────────┼───┼────────────┤
│ 一 │海洛因            │ 1包  │陽性（淨重0.39公克、空包│
│    │                  │      │裝重0.28公克）法務部調查│
│    │                  │      │局95年5 月23日調科壹字第│
│    │                  │      │000000000號鑑定通知書。 │
│    │                  │      │                        │
├──┼─────────┼───┼────────────┤
│ 二 │甲基安非他命      │ 3包  │陽性（驗前重量5.05公克、│
│    │                  │      │驗後重量5.03公克）。    │
│    │                  │      │高雄醫藥大學附設中和紀念│
│    │                  │      │醫院95年5 月22日編號9505│
│    │                  │      │-280號檢驗報告          │
├──┼─────────┼───┼────────────┤
│ 三 │注射針筒          │ 1支  │呈海洛因陽性反應。      │
│    │                  │      │高雄醫藥大學附設中和紀念│
│    │                  │      │醫院95年5 月22日編號9505│
│    │                  │      │-281號檢驗報告          │
│    │                  │      │                        │
├──┼─────────┼───┼────────────┤
│ 四 │葡萄糖            │ 1包  │無任何毒性反應。        │
│    │                  │      │高雄醫藥大學附設中和紀念│
│    │                  │      │醫院95年5 月22日編號9505│
│    │                  │      │-282號檢驗報告          │
└──┴─────────┴───┴────────────┘
                                                      A


司法院資訊處製作；財團法人民間司法改革基金會備份。
